【裁判字號】    97,交抗,846
【裁判日期】    970908
【裁判案由】    違反道路交通管理處罰條例
【裁判全文】
臺灣高等法院交通事件裁定             97年度交抗字第846號
抗  告  人
即受處分人  甲○○
上列抗告人因違反道路交通管理處罰條例案件，不服臺灣臺北地
方法院中華民國97年6 月20日所為裁定（97年度交聲字第1540號
），提起抗告，本院裁定如下：
    主  文
抗告駁回。
    理  由
一、抗告意旨略以：當日3 月22日適逢總統選舉，國道高速公路
    不收費，以紓解交通，國道全面大塞車，當時其看到某路段
    標示路肩開放上午八時起至下午四時止，進入路肩不到三分
    鐘也大塞車，也無法進入內車道，警員拍照採證，為何當天
    開放路肩，造成行車駕駛人行駛路肩之陷阱云云。
二、按汽車行駛高速公路及快速公路，不得在路肩上行駛，高速
    公路及快速公路交通管制規則第9 條第1 項第2 款已有明文
    規定。又汽車行駛於高速公路、快速公路或設站管制之道路
    ，不遵使用限制、禁止、行車管制及管理事項之管制規則而
    有未依規定使用路肩者，處汽車駕駛人新臺幣（下同）3000
    元以上6000元以下罰鍰；而汽車駕駛人違反道路交通管理處
    罰條例第33條第1 項規定者，除依該條款處罰鍰外，並記違
    規點數1 點，道路交通管理處罰條例第33條第1 項第9 款、
    第63 條 第1 項第1 款分別定有明文。
三、經查：
  (一)本件抗告人即受處分人甲○○於97年3 月22日中午12時46分
    許，駕駛車牌號碼1795—ＥＴ號自用小客車，在國道一號南
    下77.5公里處行駛路肩，為內政部警政署國道公路警察局第
    二警察隊楊梅分隊警員拍照採證後，以受處分人有違反道路
    交通管理處罰條例第33條第1 項第9 款之規定逕行製單舉發
    ，嗣經受處分人於到案日期前向原處分機關即臺北市交通事
    件裁決所提出申訴，經原處分機關函請原舉發機關即內政部
    警政署國道公路警察局第二警察隊調查結果，仍認受處分人
    有前揭違規行為，乃依道路交通管理處罰條例第33條第1項
    第9 款、第63條第1 項第1 款，及違反道路交通管理事件統
    一裁罰基準表之規定，於同年4 月21日以北市裁二字第裁二
    二－ＺＢＡ○八○九三五號裁決書裁處受處分人4 千元，並
    記違規點數一點。
  (二)受處分人駕駛前開自用小客車，於上揭時、地行駛於高速公
    路路肩之事實，有舉發照片附卷可稽，並為受處分人所不否
    認，堪信為真實。而汽車行駛高速公路及快速公路，不得在
    路肩上行駛，或利用路肩超越前車或倒車，高速公路及快速
    道路交通管制規則第9 條第1 項第2 款定有明文；又為維護
    高速公路及快速公路交通安全與暢通，該管公路管理機關或
    警察機關於必要時，得發布命令，指定時段於高速公路及快
    速公路特定匝道或路段之車道、路肩，禁止、限制或開放車
    輛通行，同規則第19條第3 項亦有明文。足見高速公路路肩
    依高速公路交通管制規則，原則禁止，例外開放行駛，開放
    路段、時段均有明確告示，除公路警察指揮外，對於未告示
    路段、時段，駕駛人自應遵守禁止規定，不得以任何理由行
    駛路肩，受處分人既為合法領有駕駛執照之人，對於高速公
    路原則禁止行駛路肩之規定，自難諉為不知。且高速公路設
    置路肩，本即供緊急目的使用，而屬維護公共利益所必要，
    路肩之通暢與否，攸關緊急事故之處理，甚且影響重傷、重
    症患者之救援時間，絕非可依駕駛人之片面判斷而可任意使
    用。而國道一號南下77.5公里處並未開放路肩，此有內政部
    警政署國道公路警察局第二警察隊97年5 月20日公警二交字
    第○九七○二七一二六八號書函在卷可佐，復依受處分人前
    開所辯情節以觀，其行駛路肩僅係因交通壅塞，並無任何緊
    急目的，揆諸前開規定及說明，其於上揭時、地行駛高速公
    路路肩自屬違規，其上開所辯顯屬無憑。
  (三)綜上，原處分機關對受處分人之前揭違規行為，依道路交通
    管理處罰條例第33條第1 項第9 款、第63條第1 項第1 款，
    及違反道路交通管理事件統一裁罰基準表之規定，於97年4
    月21日以北市裁二字第裁二二－ＺＢＡ○八○九三五號裁決
    書裁處受處分人4 千元，並記違規點數一點，核無不當，原
    審因認本件聲明異議為無理由，應予駁回，經核並無不當。
    查高速公路及快速道路交通管制規則第19條第3 項固規定：
    「為維護高速公路... 交通安全與暢通，該管公路管理機關
    或警察機關於必要時，得發布命令，指定時段於高速公路..
    特定匝道或路段之車道、路肩，禁止、限制或開放車輛通行
    」，暨相關公路管理機關或警察機關於必要時雖得發布命令
    指定時段於高速公路特定路段之路肩開放車輛通行與否，然
    特定路段是否採行相關交通措施當屬該等相關主管機關之權
    責，該等機關應係經過通盤考量相關因素後始能採行，並於
    採行前公開資訊讓用路人知悉。是該等機關採行相關交通措
    施必係在於達到相關路段交通安全與暢通之目的，自無受處
    分人所指使駕駛人行駛路肩陷阱之可能。抗告意旨空言指稱
    看到某路段標示路肩開放上午8 時起至下午4 時止云云，核
    無理由，應予駁回。
據上論結，應依道路交通管理處罰條例第89條、道路交通案件處
理辦法第26條，刑事訴訟法第412 條，裁定如主文。
中    華    民    國    97    年    9     月    8     日
                  刑事第十五庭  審判長法  官  吳昭瑩
                                      法  官  蘇隆惠
                                      法  官  李正紀
以上正本證明與原本無異。
不得再抗告。
                                      書記官  鄭信昱
中    華    民    國    97    年    9     月    9     日


司法院資訊處製作；財團法人民間司法改革基金會備份。
